臺灣臺中地方法院民事判決 
                                      111年度中小字第3969號
原      告  詹喬茜
被      告  林隆祥



上列被告因詐欺等案件，經原告提起損害賠償之附帶民事訴訟（
111年度簡附民字第115號），經本院刑事庭裁定移送前來，於民
國111年11月2日辯論終結，本院判決如下：
    主      文
被告應給付原告新台幣壹拾萬元及自民國一一一年七月二日起至
清償日止，按年息百分之五計算之利息。
本判決得假執行。
    事實及理由
一、原告經合法通知，無正當理由，未於言詞辯論期日到場，核
    無民事訴訟法第386條各款所列情形，爰依職權為一造辯論
    而為判決。
二、原告主張：被告依其智識程度與社會生活經驗，明知一般人
    在正常情況下，均得自行申辦金融帳戶領得存摺、金融卡使
    用，並無特定身分之限制，若非欲隱匿個人身分，並無使用
    他人帳戶之必要，且邇來詐欺案件猖獗，多利用人頭帳戶以
    規避查緝，如任意提供金融機構帳戶予他人使用，很可能遭
    他人利用作為收受詐欺取財犯罪所得之工具，並隱匿詐欺犯
    罪所得去向，進而對詐欺取財、洗錢正犯所實行之犯行施以
    一定助力，竟基於幫助他人詐欺取財及隱匿詐欺犯罪所得去
    向之不確定故意，與真實姓名年籍不詳之成年男子約定，由
　　被告將其申辦之永豐商業銀行00000000000000號帳戶（下稱
    系爭永豐帳戶）、聯邦商業銀行帳號000000000000號帳戶（
    下稱系爭聯邦帳戶）之存摺、提款卡（含密碼）等資料，以
    每2星期新台幣（下同）5000元之代價出租予他人，而於民
    國110年7月某時，在被告位於台中市○○區○○路00號住處附近
    之便利商店，由被告將系爭2帳戶之存摺、提款卡（含密碼
    ）等資料交付該男子，該男子事後則交付1萬元報酬予被告
    。嗣該男子與所屬詐欺集團取得系爭2帳戶資料後，即共同
    基於意圖為自己不法所有，基於詐欺取財與一般洗錢之犯意
    聯絡，於刑事判決附表(下同)所示之時間，以附表所示之方
    式，對附表所示之被害人施以詐術，致其等陷於錯誤，先後
    匯款至系爭2帳戶（匯款時間、金額及匯入帳戶詳見附表，
    原告為被害人部分為編號13），詐欺集團再將各被害人匯入
    之款項轉匯至其他金融機構帳戶，藉以隱匿詐欺犯罪所得之
    去向。嗣因各被害人發現受騙並報警處理，始循線查悉上情
    。其中原告為被害人部分如同附表編號13所示內容，共計被
    騙而匯款10萬元。被告上開行為遭台灣台中地方檢察署以涉
    幫助刑法第339條第1項詐欺取罪及違反洗錢防治法第14條第
    1項之罪之想像競合犯起訴及移送併辦，嗣經鈞院刑事庭以
    被告涉上開罪從一重以幫助違反洗錢防治法第14條第1項之
    罪處斷，判處被告有期徒刑5月及併科罰金新台幣5萬元確定
    （本院111年度金簡字第161號）。爰依民法第184條第1項後
    段、第2項及第185條共同侵權行為之規定，請求被告賠償上
    開原告所受之損失。訴之聲明：被告應給付原告10萬元及自
    刑事附帶民事起訴狀繕本送達被告之翌日起至清償日止按年
    息5%計算之利息。
三、原告主張之上開事實，已為本院111年度金簡字第161號刑事
    判決所確認，並為被告到庭所不爭執，自堪可信為真實。
四、按因故意或過失，不法侵害他人之權利者，負損害賠償責任
    。故意以背於善良風俗之方法，加損害於他人者亦同。違反
    保護他人之法律，致生損害於他人者，負賠償責任，民法第
    184條第1項前段、後段、第2項，分別定有明文。第1項前、
    後兩段為相異之侵權行為類型。關於保護之法益，前段為權
    利，後段為一般法益。關於主觀責任，前者以故意過失為已
    足，後者則限制須故意以背於善良風俗之方法加損害於他人
    ，兩者要件有別，請求權基礎相異，訴訟標的自屬不同（最
    高法法院80年度台上字第3760號判決要旨參照）。此即民法
    第184條規定係調和「行為自由」和「保護的權益」此兩個
    基本利益，區別不同的權益的保護，而組成侵權行為責任體
    系。被侵害者係他人權利時，只要加害人具有故意或過失，
    即應依民法第184條第1項前段負損害賠償責任。其被侵害者
    ，非屬權利時，須加害行為係出於故意背於善良風俗方法（
    第184條第1項後段），或違反保護他人之法律（第184條第2
    項）時，被害人始得請求損害賠償。易言之，民法第184條
    第1項前段所保護的，限於權利，不及一般財產上之利益 （
    純粹財產上損害、純粹經濟上損失）。一般財產上利益僅能
    依民法第184條第1項後段規定或第2項受到保護。次按，民
    法第185條「數人共同不法侵害他人之權利者，連帶負損害
    賠償責任﹔不能知其中孰為加害人者，亦同。造意人及幫助
    人，視為共同行為人。」計有4個類型之共同侵權行為【即
    民法第185條第1項前段「即狹義共同侵權行為」，包括主觀
    （意思聯絡）共同加害行為（使加害人就可能的因果關係負
    責）、客觀行為關連共同加害行為（司法院66年例變字第1
    號）（須具共同因果關係）、後段（共同危險行為，擇一因
    果關係）、第2項（造意人與幫助人之共同侵權行為）】，
    該不同類型之共同侵權行為規定要件不同、功能有別。就民
    法第185條第2項所規範之共同侵權行為而言，所稱造意及幫
    助相當於刑法上的教唆及幫助。換言之，造意人者，指教唆
    他人使生為侵權行為決意之人；幫助人者，指予他人以助力
    ，使他人易於為侵權行為之人，其助力包括精神及物質在內
    。本件原告所請求遭被告詐欺之10萬元，核其性質原告係受
    有純粹財產上損害（純粹經濟上損失），而詐欺原告之詐騙
    集團成員既係以詐欺之方法致原告受有上開損財產上損害，
    則顯係以背於善良風俗之方法加損害於原告，被告則為幫助
    該詐欺行為，已如前述，是被告依前開184條第1項後段、第
    2項、第185條第2項共同侵權行為之規定，即應就此對原告
    負有損害賠償之責。
五、次按，連帶債務之債權人，得對於債務人中之一人或數人或
    其全體，同時或先後請求全部或一部之給付。連帶債務未全
    部履行前，全體債務人仍負連帶責任。為民法第273條所明
    定。本件被告既應依民法第185條第1項規定，與詐騙集團成
    員負連帶負損害賠償責任，則依上開規定，原告自可得向被
    告請求上開其所騙所受之10萬元之損失甚明。是原告本於上
    開（四）所述之規定，對被告請求賠償上開金額10萬元及自
    刑事附帶起訴狀繕本送達之翌日（即111年7月2日）起至清
    償日止，按年息5%計算之法定遲延利息，洵屬適法，為有理
    由，應予准許，爰為判決如主文第1項所示。
六、本件係適用小額訴訟程序，依民事訴訟法第436條之20規定
    ，法院為被告敗訴之判決時，應依職權宣告假執行，原告自
    勿庸聲請。
七、本件原告之訴有理由，依民事訴訟法第433條之第2項、第43
    6條之23、第433條之3、第436條之20，判決如主文。
中　　華　　民　　國　　111  　年 　 11  　月　　9    日
                    臺灣臺中地方法院臺中簡易庭
                                  法　官　陳添喜
以上為正本係照原本作成。
如不服本判決，應於送達後20日內，以判決違背法令為理由，向
本院提出上訴狀並表明上訴理由（上訴理由應表明一、原判決所
違背之法令及其具體內容；二、依訴訟資料可認為原判決有違背
法令之具體事實），如於本判決宣示後送達前提起上訴者，應於
判決送達後20日內補提上訴理由書（須附繕本）。
中　　華　　民　　國　　111  　年 　 11  　月　　9    日

                                  書記官　黃舜民